【裁判字號】    98,裁,427
【裁判日期】    980220
【裁判案由】    收回被徵收土地
【裁判全文】
最  高  行  政  法  院  裁  定
                                       98年度裁字第427號
上  訴  人  甲○○
                          送達代收人  乙○○
被 上訴 人  內政部
代  表  人  丙○○
上列當事人間收回被徵收土地事件，上訴人對於中華民國97年9
月4日臺北高等行政法院96年度訴字第4268號判決，提起上訴，
本院裁定如下：
    主  文
上訴駁回。
上訴審訴訟費用由上訴人負擔。
    理  由
一、按對於高等行政法院判決之上訴，非以其違背法令為理由，
    不得為之，行政訴訟法第242條定有明文。依同法第243條第
    1項規定，判決不適用法規或適用不當者，為違背法令；而
    判決有同條第2項所列各款情形之一者，為當然違背法令。
    是當事人對於高等行政法院判決上訴，如依行政訴訟法第24
    3條第1項規定，以高等行政法院判決有不適用法規或適用不
    當為理由時，其上訴狀或理由書應有具體之指摘，並揭示該
    法規之條項或其內容；若係成文法以外之法則，應揭示該法
    則之旨趣，倘為司法院解釋或本院之判例，則應揭示該判解
    之字號或其內容。如以行政訴訟法第243條第2項所列各款情
    形為理由時，其上訴狀或理由書，應揭示合於該條項各款之
    事實。上訴狀或理由書如未依此項方法表明者，即難認為已
    對高等行政法院判決之違背法令有具體之指摘，其上訴自難
    認為合法。
二、臺北縣汐止市公所（改制前為汐止鎮公所）為辦理汐止鎮廣
    場工程，申請徵收臺北縣汐止鎮○○○段保長坑小段485-2
    地號等16筆土地，合計面積0.3517公頃，並一併徵收其土地
    改良物，前經臺灣省政府民國77年8月12日77府地四字第754
    36號函核准徵收，被上訴人78年4月22日北府地四字第79338
    號公告徵收（自78年4月23日起至78年5月22日止），並於公
    告期滿後15日內發放補償費，上訴人因未前往領取補償費，
    經內政部於84年5月26日提存於臺灣板橋地方法院提存所待
    領。上訴人於94年7月5日向內政部主張本案工程未於徵收計
    畫使用期限內使用，申請照原徵收價額收回其所有被徵收臺
    北縣汐止市○○段798地號土地（面積0.0081公頃）及土地
    改良物，案經臺北縣政府96年3月12日北府地用字第0960096
    653號函擬具不予收回意見報被上訴人，被上訴人以96年3月
    27日台內地字第0960042459號函復臺北縣政府略以：「既經
    貴府認與土地法第219條及都市計畫法第83條規定不符，擬
    不予發還，同意照辦。」臺北縣政府遂以96年3月12日北府
    地用字第0960096653號函轉知上訴人。上訴人不服，提起訴
    願，遭決定駁回，經提起行政訴訟，亦遭駁回，提起本件上
    訴。其上訴意旨略以：依臺北縣政府93年3月12日北府地用
    字第0960096653號函所示：「後站部分於88年3月19日拆除
    地上物，91年底整地完成……」，又系爭土地上建物汐止市
    ○○路○段546號，係在94年8月25日被強制拆除，足證臺北
    縣政府未能於78年4月22日完成徵收日滿1年即79年4月22日
    前開始使用；又本件計畫期限於93年4月22日屆滿，臺北縣
    政府也未完成使用，上訴人自得依土地法第219條第1項之規
    定請求准予照價收回土地；而上訴人所有之臺北縣汐止市○
    ○○段2筆被徵收土地，距汐止廣場約2公里，不應列為汐止
    廣場整體開發範圍，原判決竟認本件應依徵收目的所為土地
    使用之規劃，就所徵收之全部土地整體觀察，在有明顯事實
    ，足認屬於相關範圍者，不得為割裂之認定，始能符合公用
    徵收之立法本旨。顯然有判決不備理由或理由矛盾之違法等
    語，雖以該判決違背法令為由，惟核其上訴理由，係就原審
    取捨證據、認定事實之職權行使，指摘其為不當，並就原審
    已論斷者，泛言未論斷，或就原審所為論斷，泛言其論斷矛
    盾，而非具體說明其有何不適用法規或適用法規不當之情形
    ，並揭示該法規之條項或其內容，及合於行政訴訟法第243
    條第2項所列各款之事實，難認對該判決之如何違背法令已
    有具體之指摘。依首開規定及說明，應認其上訴為不合法。
三、據上論結，本件上訴為不合法。依行政訴訟法第249條第1項
    前段、第104條、民事訴訟法第95條、第78條，裁定如主文
    。
中    華    民    國    98    年    2     月    20    日
                    最高行政法院第五庭
                        審判長法官  黃  璽  君
                              法官  張  瓊  文
                              法官  鄭  忠  仁
                              法官  黃  本  仁
                              法官  吳  東  都
以  上  正  本  證  明  與  原  本  無  異
中    華    民    國    98    年    2     月    20    日
                              書記官  王  福  瀛


司法院資訊處製作；財團法人民間司法改革基金會備份。
